【裁判字號】    99,聲減,12
【裁判日期】    990525
【裁判案由】    聲請減刑及定應執行刑
【裁判全文】
臺灣新竹地方法院刑事裁定            99年度聲減字第12號
聲  請  人  臺灣新竹地方法院檢察署檢察官
受  刑  人  甲○○
上列受刑人因詐欺等案件，已經判決罪刑確定，經聲請人聲請減
刑及定其應執行之刑（99年度聲減字第10號），本院裁定如下：
    主  文
甲○○所犯如附表編號1 所列之罪，減為有期徒刑月，如易科
罰金，以銀元佰元即新臺幣玖佰元折算壹日，如附表編號2 所
列之罪，減為有期徒刑貳月又拾伍日，如易科罰金，以銀元佰
元即新臺幣玖佰元折算壹日，與附表編號3 已減刑之犯罪所處之
刑，應執行有期徒刑陸月，如易科罰金，以銀元佰元即新臺幣
玖佰元折算壹日。
    理  由
一、聲請意旨略以：上列受刑人前犯如附表所列之罪，均經法院
    判決論處罪刑在案，其附表編號3 號之罪，由本院以98年度
    審竹簡字第1431號判決減為有期徒刑2 月。經查其所犯附表
    編號1 、編號2 之罪，犯罪時間均在中華民國96年4 月24日
    以前，核與中華民國九十六年罪犯減刑條例第2 條第1 項第
    3 款規定相符，應予減刑；而其所犯各罪，合於同條例定應
    執行刑規定，並請定其應執行之刑。爰依同條例第8 條第1
    項、第10條第1 項規定，聲請裁定等語。
二、按行為後法律有變更者，適用行為時之法律。但行為後之法
    律有利於行為人者，適用最有利於行為人之法律；刑法第2
    條第1項定有明文。本件受刑人行為後，民國94年2月2日修
    正公布之刑法，業於95年7月1日施行，上開刑法修正時，刑
    法第51條第5款關於數罪併罰宣告多數有期徒刑之方法及同
    法第41條易科罰金之折算標準均有修正，茲比較修正前後適
    用如下：
  (一)刑法第51條第5款原規定：「宣告多數有期徒刑者，於各刑
    中之最長期以上，各刑合併之刑期以下，定其刑期。但不得
    逾20年」。修正後刑法第51條第5款改為：「宣告多數有期
    徒刑者，於各刑中之最長期以上，各刑合併之刑期以下，定
    其刑期。但不得逾30年」。比較新舊法之結果，以修正前刑
    法之規定對受刑人較為有利，應依刑法第2條第1項前段之規
    定，適用修正前刑法第51條第5 款之規定，定其應執行之刑
    。
  (二)刑法第41條原規定：「犯最重本刑為5 年以下有期徒刑以下
    之刑之罪，而受6 個月以下有期徒刑或拘役之宣告，因身體
    、教育、職業、家庭之關係或其他正當事由，執行顯有困難
    者，得以一元以上三元以下折算一日，易科罰金。但確因不
    執行所宣告之刑，難收矯正之效，或難以維持法秩序者，不
    在此限。併合處罰之數罪，均有前項情形，其應執行之刑逾
    六月者，亦同」。依修正前罰金罰鍰提高標準條例第2 條前
    段之規定，應就上開規定之數額提高為1 百倍折算1 日，則
    本件受刑人行為時之易科罰金折算標準，應以銀元300 元即
    新臺幣900 元折算1 日。修正後刑法第41條為：「犯最重本
    刑為五年以下有期徒刑以下之刑之罪，而受六個月以下有期
    徒刑或拘役之宣告者，得以新臺幣一千元、二千元或三千元
    折算一日，易科罰金。但確因不執行所宣告之刑，難收矯正
    之效，或難以維持法秩序者，不在此限。前項規定於數罪併
    罰，其應執行之刑未逾六月者，亦適用之」。復於99年1 月
    27日第41條第1 項、第8 項修正為：「犯最重本刑為五年以
    下有期徒刑以下之刑之罪，而受六月以下有期徒刑或拘役之
    宣告者，得以新臺幣一千元、二千元或三千元折算一日，易
    科罰金。但易科罰金，難收矯正之效或難以維持法秩序者，
    不在此限。」「第一項至第四項及第七項之規定，於數罪併
    罰之數罪均得易科罰金或易服社會勞動，其應執行之刑逾六
    月者，亦適用之。」比較修法前後易科罰金折算標準及數罪
    併罰應執行之刑是否限制在未逾6 月之情況，以95年7 月1
    日修正施行前之規定，對受刑人有利。至該條第1 項就執行
    之限制，雖新法刪除了「因身體、教育、職業、家庭之關係
    或其他正當事由，執行顯有困難者」等規定，惟自該條文修
    正理由可知，立法者傾向於將易科罰金範圍擴大，由法官單
    純從避免短期自由刑弊害方面去思考是否准許易科罰金，至
    於個案中如何執行易科罰金，檢察官仍可依該條項但書之規
    定，審酌受刑人是否具有「確因不執行所宣告之刑，難收矯
    正之效，或難以維持法秩序」等事由，而為准許或駁回受刑
    人易科罰金之聲請，對於受刑人並未較為有利，故經比較後
    ，仍以舊法之規定，較有利於受刑人。綜上，應依刑法第2
    條第1 項前段，適用行為時即95年7 月1 日修正施行前刑法
    第41條之規定，定其易科罰金之折算標準。
  (三)綜上，本件受刑人行為後之新法，均未較有利於受刑人，應
    以修正前刑法第41條第1 項前段、第2 項、第51條第5 款，
    廢止前罰金罰鍰提高標準條例第2 條之規定，為本件定應執
    行刑之法律。
三、查受刑人所犯如附表所示之罪，業經法院先後判處如附表所
    示之刑確定在案，且受刑人所為附表編號1 、2 之犯罪時間
    均在96年4 月24日以前，有臺灣高等法院被告前案紀錄表及
    該案判決書在卷可稽，受刑人所犯附表所列編號1 、2 之罪
    ，核與中華民國九十六年罪犯減刑條例第2 條第1 項第3 款
    規定相符，茲依檢察官聲請予以減刑如附表編號1 所示，如
    易科罰金，以銀元佰元即新臺幣玖佰元折算壹日。又檢察
    官聲請就減刑後之刑與如附表編號3 所列已減刑之罪所處之
    刑定其應執行之刑，經核亦無不合，應予准許，並諭知易科
    罰金之折算標準如主文。
四、爰依中華民國96年罪犯減刑條例第2 條第1 項第3 款、第8
    條第1 項、第3 項、第10條，刑法第2 條第1 項前段、修正
    前刑法第41條第1 項前段、第2 項、第51條第5 款，廢止修
    正前罰金罰鍰提高標準條例第2 條、現行法規所定貨幣單位
    折算新臺幣條例第2 條，裁定如主文。
中    華    民    國    99    年    5     月    25    日
                        刑事第四庭    法  官    邱玉汝
以上正本證明與原本無異。
如不服本裁定，應於裁定送達後5日內向本院提出抗告。
中    華    民    國    99    年    5     月    25    日
                                      書記官    陳怡芳

司法院資訊處製作；財團法人民間司法改革基金會備份。
